臺灣板橋地方法院交通事件裁定　　　　　　　　　九十三年度交聲字第一○四八號
　　原處分機關　交通部公路局臺北區監理所
　　異　議　人
　　即受處分人　甲○○
右列受處分人因違反道路交通管理處罰條例案件，對於交通部公路局臺北區監理所九
十三年七月三十日所為之處分（原處分案號：北監自裁字第裁四Ｏ－Ｃ000000
00號），聲明異議，本院裁定如左：
        主  文
原處分撤銷。
甲○○汽車駕駛人駕駛汽車違反道路交通安全規則，因而肇事致人受傷，記違規點數
參點。
        理  由
一、按道路交通管理處罰條例第六十一條條文，業經總統於民國九十三年四月二十一
    日以華總一義字第○九三○○○七七六○一號令修正公布，並依行政院院臺交字
    第Ｚ000000000號令發布定自九十三年七月一日施行。依修正後道路交
    通管理處罰條例第六十一條第三項規定，汽車駕駛人駕駛汽車違反道路交通安全
    規則，因而肇事致人受傷者，記違規點數三點；致人重傷者，吊扣其駕駛執照三
    個月至六個月。又停車向外開啟車門時，應注意行人、車輛，並讓其先行，道路
    交通安全規則第一百十二條第十五款亦有明文規定。
二、原處分意旨略以：異議人即受處分人甲○○於民國九十三年四月二十七日十七時
    五十分許，駕駛車號九Ｆ—八八六Ｏ自用小客車於臺北縣三重市○○路七十三巷
    四十二號前，因違反道路交通安全規則第一百十二條第十五款，致騎乘車號ＯＰ
    Ｄ－二Ｏ一號輕型機車之被害人徐奕仁撞擊其左前向外開啟之車門而受傷，異議
    人將被害人送至三重縣立醫院就醫，嗣經臺北縣政府三重分局交通分隊執勤員警
    ，依當時情形及異議人與被害人陳述之車禍發生經過，製作道路交通事故談話記
    錄表，並依道路交通管理處罰條例第六十二條掣單舉發（臺北縣政府警察局北縣
    警交字第Ｃ00000000號舉發違反道路交通管理事件通知單）；復因裁決
    所依異議人之申訴內容，認本案舉發違規條款有疑義，遂撤銷原處分，併同函三
    重分局查復舉發條款之適當性，本欲俟查復結果確定後，再行裁處，惟異議人電
    話表示不願再等，乃依舉發通知單所載之違規事實重為裁決，並依上開條例第六
    十一條第三項第一款，裁處異議人吊扣駕駛執照三個月等語。
三、異議意旨略以：伊並非車禍肇事致人受傷，當時並非在開車狀態，而是停妥車子
    ，拉下手煞車，所以車子是靜止狀態下，事故發生時，伊只是坐在靜止不動的車
    子內，車門當時已開啟完畢，所以伊左腳才能跨出車外且著地，卻莫名其妙的被
    超速並橫載著拖把、包裹、公事包之機車強烈撞擊，導致伊左腳挫傷，且車門上
    下桿嚴重扭曲及中間固定桿斷落，致使車門無法關閉，伊見機車騎士即被害人手
    指流血即下車幫忙，且受被害人拜託而幫忙送被害人至醫院就醫，並未違反交通
    道路安全規則，肇事者應為被害人而非異議人，且警方僅憑雙方筆錄內容舉發，
    未在現場為任何丈量、測距離等作為，並引用法條錯誤，而原處分機關亦不察，
    照單裁處，伊多次申訴，表明要向法院聲明異議時，原處分機關才發現引用法條
    不當而重新改裁，其處理經過令人無法對警察之舉發信服，望明察請求撤銷原處
    分云云。
四、經查：異議人於九十三年四月二十七日十七時五十分許，從臺北縣三重市○○街
    左轉成功路七十三巷，而將車號九Ｆ—八八六Ｏ自用小客車停妥在成功路七十三
    巷四十二號前，當異議人將駕駛座旁之車門向外開啟，甫將左腳伸出車外著地時
    ，適被害人駕駛輕型機車從成功路七十三巷準備回成功路四十一巷，因異議人突
    然開啟車門，致使被害人閃避不及，撞擊異議人開啟之車門而造成右手食指及中
    指受傷，異議人見狀即將被害人送醫，嗣經員警於三重醫院急診室依異議人與被
    害人陳述之車禍發生經過，製作道路交通事故談話記錄表，掣單舉發等情，有臺
    北縣政府警察局三重分局道路交通事故調查報告表(一)、(二)影本各一份、異議人與
    被害人之臺北縣政府警察局三重分局交通分隊道路交通事故談話紀錄表各一份、
    道路交通事故現場圖二紙、交通事故照片共十幀、當事人酒精測定記錄表影本各
    一紙、肇事人自首情形記錄表影本一紙、臺北縣政府警察局北縣警交字第Ｃ00
    000000號舉發違反道路交通管理事件通知單影本一紙附卷可稽。異議人雖
    執前詞辦稱係因被害人有超速及橫載拖把等物品之情節，才會造成被害人受傷云
    云，然依卷附之交通事故現場及車損照片以觀，並未見異議人所稱橫載之拖把等
    物，且依被害人車損位置，係在機車前輪擋泥板右側有碰撞刮痕，恰與異議人車
    門受損位置在左前車門外緣下方，高度相當，足見本件汽、機車車禍時之碰撞位
    置，係機車車頭前方之擋泥板撞擊汽車車門。另依前揭車損照片以觀，被害人之
    機車車頭前方並無置物位置，顯然機車負載之物並未裝載在車頭前，是本件車禍
    顯與機車是否負載拖把、包裹、公事包等物無涉，應先指明，異議人所辯車禍係
    肇因於被害人橫載拖把等物而絆倒乙節，無非自行臆測之詞，難認可採。又異議
    人於開啟車門並準備下車之過程中，本應依規定隨時注意後方靠近之車輛，以利
    隨時停止自己動作或關閉車門，禮讓後方車輛先行。經本院職權函詢現場周邊路
    況，可知車禍現場係直線道路，並無特殊彎道或障礙物存在，顯示異議人對車後
    視線未受阻隔，有臺北縣政府警察局三重分局交通分隊陳報單及所附現場圖、現
    場照片可佐；又衡情若依異議人所指被害人原係超速行駛，被害人於高速前進時
    突遇障礙物阻攔，勢將因強力撞擊或強大慣性而受傷嚴重，然被害人僅有右手食
    指及中指受傷，顯示受傷輕微，無從認定被害人有超速行駛之行為，自難據此認
    為異議人所辯可信。是被害人並無高速駛近之情形，異議人辯稱因被害人超速行
    駛而無從注意乙節，亦無可採。是異議人依規定應於開啟車門時注意其他車輛，
    且依當時情形並無不能注意之情狀，竟疏未注意其他駛近車輛，終致肇事，其於
    本件車禍具有過失，已可認定。況且，異議人既有違規事實，並有過失，亦無從
    以被害人車速過快或閃避不當、同有過失為由而據以免責，所辯已無可採。從而
    ，異議人有汽車停車向外開啟車門時，未注意行人、車輛，讓其先行規定之違規
    行為，並有駕駛汽車（此處所謂之「駕駛汽車」，非僅限於汽車在行進中之駕駛
    行為，尚包括停車、開啟車門之駕駛汽車行為）違反道路交通安全規則因而肇事
    致人受傷之違規事實，堪以認定。
五、惟道路交通管理處罰條例第六十一條第三項業經總統於九十三年四月二十一日公
    布，同年七月一日施行，依道路交通管理處罰條例第六十一條第三項修正後之規
    定，駕駛汽車違反道路交通安全規則，因而肇事致人受傷者，記違規點數三點；
    致人重傷者，吊扣其駕駛執照三個月至六個月。修正前後該條條文內容已有不同
    ，應屬法律之變更。而本件原處分機關裁罰時間係在九十三年七月三十日，有前
    揭裁決書在卷可稽，是異議人違規後，法規已然修正；另依行政罰法草案已列入
    從新從輕原則，亦即依立法者關於行政罰法律體系之計劃，已肯認有從新從輕原
    則之適用，是本件亦得援引此原則。從而，本件異議人違規因而肇事致人受傷案
    件，經比較新舊法結果，以修正後之規定較有利於行為人，應適用裁罰時即修正
    後之道路交通管理處罰條例第六十一條第三項規定予以裁罰，始為適當。故本件
    受處分人之異議固無理由，業如前述，惟原處分於裁決時仍適用異議人肇事時之
    舊規定予以裁罰，似有未洽，自應由本院將原處分撤銷，仍以受處分人有違反道
    路交通安全規則第一一二條第十五款之行為，並適用修正後道路交通管理處罰條
    例第六十一條第三項規定，自為裁定如主文第二項，以資適法。
六、依道路交通案件處理辦法第二十條，裁定如主文。
中　　　華　　　民　　　國　　九十三　　年　　 十二 　　月　　　六　　　日
                                      臺灣板橋地方法院交通法庭
                                            法  官  王  偉  光
右正本證明與原本無異
如不服本裁定應於送達後五日內向本院提出抗告狀
                                            書記官  陳  怡  君
中　　　華　　　民　　　國　　九十三　　年　　 十二 　　月　　　六　　　日
